臺灣士林地方法院刑事判決　　　　　　　　　　　　　九十二年度易字第七四四號
　　公　訴　人　臺灣士林地方法院檢察署檢察官
　　被　　　告　乙○○
　　被　　　告　甲○○
右列被告因竊盜案件，經檢察官提起公訴（九十二年度偵字第四五八八號），本院判
決如左：
    主  文
乙○○、甲○○共同行使偽造私文書，足以生損害於公眾及他人，乙○○處有期徒刑
拾月；甲○○處有期徒刑壹年。偽造「丙○○」之印章壹枚、如事實欄所載台北市監
理處北區分處九十一年十一月十八日「汽（機）車過戶登記書」上偽造「丙○○」之
署押及印文各壹枚，均沒收。
    事  實
一、甲○○（綽號「阿呆」）前曾觸犯竊盜罪，經臺灣士林地方法院以九十一年易字
    第三九八號判決處有期徒刑三月，如易科罰金以三百元折算一日，緩刑二年確定
    ，現仍於緩刑期中。緣乙○○與甲○○係姊弟關係，於民國（下同）九十一年十
    一月十六日，因甲○○需使用機車，由乙○○向其男友之弟丙○○借得車號為Ｃ
    ＪＣ─二一九號之重型機車（車箱內有該機車之行車執照、保險卡），丙○○並
    當場交付乙○○該機車之錀匙一付。乙○○將借得之機車交予甲○○後，二人見
    該機車甚為嶄新，且均缺錢花用，竟欲變賣該機車以朋分車款，然為免丙○○發
    現且不知機車價格為何，即欲先行估價並佯交還丙○○，再伺機偷竊變賣，二人
    推由甲○○騎往臺北市北投區○○○路○段二六八號「金石機車行」估價並探詢
    店家收購意願，經該車行負責人粟春准估價為新台幣（下同）二萬二千元，並表
    示當日係假日（星期六）無法辦理過戶不能購買，甲○○即將車子騎回交予乙○○，乙○○複製該機車錀匙一付後，再將該機車騎回丙○○住處停放，並交還機
    車錀匙予丙○○，以免丙○○起疑。甲○○復於翌日（十七日）至上揭機車行查
    問辦理機車過戶所需證件，粟春准告知需車主國民身分證、印章、機車行照、機
    車保險卡等資料，甲○○轉知乙○○該情，渠二人即基於意圖為自己不法所有及
    行使偽造私文書、使公務員登載不實之犯意聯絡，推由乙○○至丙○○處竊取上
    開證件及機車，再交由甲○○出面販售並辦理過戶手續。嗣於同月十八日上午約
    十時許，乙○○先至丙○○位於臺北市○○區○○路三九之十三號住處，持其男
    友先前交付之鑰匙打開大門（乙○○之前曾住過該處），至丙○○未上鎖之房間
    抽屜內竊取丙○○之國民身分證一枚，得手後再至外面，接續前開竊盜犯意，以
    先前自行配製之機車錀匙竊取該機車（車箱內仍有該機車之行車執照、保險卡）
    ，得手後騎至台北市○○區○○路附近交付甲○○，並告知甲○○車箱內有賣車
    辦理過戶手需之相關資料，甲○○即持往「金石機車行」欲以二萬二千元出售，
    惟發現沒有丙○○之印章仍無法辦理過戶，甲○○旋至台北市○○區○○街某不
    詳之刻印店，委請不知情之老闆偽造丙○○之印章一枚，並返回「金石機車行」
    內交由粟春准，不知情之粟春准將上開文件（包括丙○○之國民身分證、印章、
    機車行車執照、保險卡）交由亦不知情之代辦人鄧建偉，利用鄧建偉在「汽（機
    ）車過戶登記書」上偽造丙○○之署押及印文各一枚，偽造該「汽（機）車過戶
    登記書」私文書，將丙○○所有之ＣＪＣ─二一九號機車過戶登記予協信車業行
    ，鄧建偉並於當日（十八日）下午至台北市監理處北區分處，行使上開偽造之「
    汽（機）車過戶登記書」據以辦理過戶登記，使監理機關將上開不實之異動資料
    事項，輸入電腦主檔並存置備查而登載於職務上所掌管之公文書，足以生損害於
    丙○○本人及監理機關對於車籍管理之正確性，粟春准於辦妥過戶登記後，即聯
    絡甲○○取款，甲○○取得車款後則與乙○○朋分車款花用，計其分得四千元，
    乙○○分得一萬八千元。嗣丙○○於當日（十八日）晚上九時許發現上揭機車失
    竊後，隨即報警處理，於九十一年十二月八日十三時二十分許，經員警在臺北市
    士林區○○路臨一四九號前查獲前開遭竊機車，追查甲○○留給「金石機車行」
    供聯絡之行動電話號碼，始循線查悉上情。
二、案經丙○○訴由臺北市政府警察局士林分局報告台灣士林地方法院檢察署檢察官
    偵查起訴。
    理  由
一、訊據被告乙○○固坦承於九十一年十一月十八日至告訴人丙○○住處竊取丙○○
    國民身分證及上開ＣＪＣ─二一九號機車（機車車箱內有行車執照及保險卡）後
    ，交予甲○○變賣得款二萬二千元之事實，惟辯稱：在案發前四、五天因為甲○○的太太要考駕照有向丙○○借過車子，但當時並沒有叫甲○○去估價，且十八
    日竊車後伊告訴甲○○是朋友要賣機車，朋友沒時間才委託伊賣，甲○○不知道
    機車是伊偷來的，也沒有一起偷車云云；被告甲○○固坦承乙○○於九十一年十
    一月十八日交付ＣＪＣ─二一九號機車後，伊騎至「金石機車行」以二萬二千元
    出售，除交付丙○○之國民身分證、機車行車執照、保險卡予車行外，並自行刻
    製丙○○印章以辦理過戶之事實，惟矢口否認涉有竊盜及偽造文書等罪嫌，辯稱
    ：伊並未在九十一年十一月十六日騎ＣＪＣ─二一九號機車至「金石機車行」估
    價，亦未在十七日至「金石機車行」詢問辦理過戶所需之資料，乙○○是在九十
    一年十一月十八日將車子交給伊，說朋友上班沒時間要伊幫忙賣，伊才騎去「金
    石機車行」賣，伊並未偷竊，雖然伊自行找刻印店刻丙○○之印章，但這都是經
    過乙○○的同意，且過戶登記也不是伊去辦的云云。惟查：
（一）被告乙○○確於九十一年十一月十六日向告訴人丙○○表示甲○○要借用ＣＪ
      Ｃ─二一九號機車，丙○○出借後（機車內有機車行車執照及保險卡），被告
      乙○○當天有還車，之後沒有再借，且車子都在，丙○○係在九十一年十一月
      十八日晚上九時許，發現該機車失竊即去報案等情，業據告訴人丙○○於警訊
      、偵查及本院審理中指訴甚詳（見偵查卷第七十至七十三頁、第一八二頁、一
      九三頁，本院九十三年三月十日審理筆錄），並有台北市政府警察局北投分局
      車輛失竊證明單影本、ＣＪＣ─二一九號重型機車照片等附卷可稽，雖丙○○
      於本院審理中對於被告乙○○借車之確實日期已無法確定，然其稱偵查中所指
      十六日是與車商一起算出來的（見本院九十三年三月十日審理筆錄第十頁），
      而偵查距案發時間較為接近，印象應較清晰，自以其在偵查中所指之十一月十
      六日為真；又案發後尚未追查出被告即為出售該機車之「阿呆」時，證人即「
      金石機車行」負責人粟春准之妻林春美於警訊中證稱：「當初在九十一年十一
      年十六日時，有一位叫阿呆之男子騎乘ＣＪＣ─二一九至金石機車行估價，隔
      沒多久阿呆又騎來店裡詢問若要辦理買賣要帶什麼東西，後來阿呆於十一月十
      八日將機車及資料帶到店裡來，然後我就拿去辦理過戶。」（見偵查卷第八十
      五頁），而林春美製作警訊筆錄之時間為九十一年十二月九日，距案發尚未逾
      一個月，對於買車經過記憶猶新，應無誤記之虞，況證人粟春准更於偵查中證
      稱：「九十一年十一月十六日（星期六）被告甲○○先將機車騎至店內估價，
      當天是十六日星期六我記得清楚，因為當天甲○○欲將機車出售予我，但因是
      星期六無法辦理過戶，所以我記得清楚，當天我估價約台幣二萬二千元左右。
      ．．．後於十七日甲○○又將車子騎至店內問我過戶需何證件，我告知需身分
      證、印章、行照、保險卡四樣，甲○○即又騎回去。至十八日（星期一）上午
      甲○○即備妥前開正本來店內售車．．．」（見偵查卷第一八三頁），於本院
      審理中仍作相同之證述（見本院九十三年三月十日審判筆錄第十二頁至十六頁
      ），衡情，證人粟春准、林春美與被告甲○○素無冤隙，並無設詞陷而自陷偽
      證重罪之必要，且渠等上開證詞，核與告訴人丙○○指訴借車予被告乙○○之
      時間相符，應認被告乙○○確有於九十一年十一月十六日向丙○○借車交予被
      告甲○○後，由甲○○騎至「金石機車行」估價，於十七日再至店內詢問辦理
      過戶所需相關資料，於十八日始備妥證件與機車持交予粟春准變賣之事實，被
      告甲○○辯稱十六日未至「金石機車行」估價，十七日未去問辦理過戶所需資
      料云云並不足採信。又雖依證人粟春准之證詞，被告甲○○於九十一年十一月
      十六日騎乘ＣＪＣ─二一九號機車至「金石機車行」估價時，即欲出售，僅因
      假日無法辦理過戶才未售出，起訴事實亦認定被告二人當時即有意變賣云云，
      然若依證人粟春准證述被告甲○○於十七日再至「金石機車行」詢問辦理過戶
      所需資料等情以觀，應認被告甲○○十六日至「金石機車行」應僅是詢價並探
      詢店家收購意願，並非有意於當時變賣，否則其若確欲出售，粟春准當時應會
      告知辦理過戶需何種資料，被告甲○○即毋庸於翌日再度前往查問之必要，況
      被告甲○○若當天出售，丙○○會立即發現被告二人之犯行，風險甚大，反之
      ，若先行歸還再伺機竊取，丙○○則不會發現係其二人所為，故應認被告二人
      於九十一年十一月十六借得該機車後持往估價，當時應尚無變賣之意，僅是詢
      價及探詢店家之購買意願而已。
（二）再證人粟春准及林春美對於被告甲○○於九十一年十一月十七日究竟如何至「
      金石機車行」詢問辦理過戶所需證件，李春美於警訊中僅證稱：「隔沒多久阿
      呆又騎來店裡詢問若要辦理買賣要帶什麼東西」見偵查卷第八十五頁），粟春
      准於偵查中證稱：「後於十七日甲○○又將車子騎至店內問我過戶需何證件，
      我告知需身分證」（見偵查卷第一八三頁），粟春准於本院審理中先證稱：「
      後來星期天他又有來問要什麼證件辦過戶，當天我不記得他是騎車還是打電話
      過來問。」，後又稱：「被告甲○○十七日確實是騎機車過來問的。」（見本
      院九十三年三月十日審理筆錄第十二頁、十六頁），是被告甲○○十七日當天
      究竟有無騎機車前去，若有騎機車是否騎上開ＣＪＣ─二一九號機車，依證人
      不甚明確之證述尚有疑義，而由被告甲○○於本院審理中供稱：「（問：九十
      一年十一月十七日你是否騎丙○○ＣＪＣ機車去金石機車行？）我當時是騎我
      姐藍色機車去，（後改稱）我十七日沒有去機車行。」（見本院九十三年三月
      十日審理筆錄第三十六頁）等語觀之，被告甲○○確有騎另外一部機車前去「
      金石機車行」詢問之可能；另參以ＣＪＣ─二一九號機車既然已於前一日（即
      十六日）返還丙○○，證人粟春准並告知假日無法辦理過戶之情況下，被告甲○○實無僅為詢問辦理過戶所需資料，於十七日（星期日）竊取該車騎去詢問
      後又於當日歸還之理，應認被告甲○○雖於十七日有向「金石機車行」詢問辦
      理過戶所需相關資料之情事，然其並未竊取ＣＪＣ─二一九號機車並騎乘前往
      ，即被告甲○○辯稱未於十七日向「金石機車行」查問辦理過戶所需相關資料
      乙節雖不足採信，然公訴意旨認被告「甲○○於十七日騎乘前開機車前往上揭
      機車行」，亦與事實不符。
（三）再被告乙○○對於行竊所用之機車鑰匙，究竟係何時以何方式取得，先後供述
      不一，或稱：「持之前向丙○○借機車所使用之預備鑰匙（未歸還）將ＣＪＣ
      ─二一九號重機車騎走。」（見偵查卷第二十一、二十二頁），或稱：「我之
      前曾向黎某借機車，因此有該機車鑰匙，我即拿鑰匙直接將機車騎回．．．。
      」（見偵查卷第一五七頁），或稱「我去打的，但何時打的忘記了。」（見偵
      查卷第一九五頁），或稱：「是我拿我男朋友另外一付機車鑰匙去重新配製。
      （見本院九十二年十二月五日審理筆錄第三頁），或稱：「我是直接用我配製
      的鑰匙偷的。」（見本院九十三年二月四日訊問筆錄第四頁），或稱：「我是
      要牽機車當天去丙○○哥哥房內拿備份鑰匙去複製。」（見本院九十三年三月
      十日審理筆錄第二十八頁），然若依告訴人丙○○於本院審理中所證：借車時
      有給被告乙○○機車鑰匙，乙○○也有還機車鑰匙等語（見本院九十三年三月
      十日審理筆錄第七頁、第十一頁）觀之，應認被告乙○○於九十一年十一月十
      六日向告訴人丙○○借用機車及取得錀匙後，為便於日後伺機偷竊變賣，始複
      製該機車鑰匙備用，此由被告乙○○十六日將機車連同鑰匙返還丙○○，十八
      日即可以該複製之鑰匙竊車自明，被告乙○○所辯上情委無足採。
（四）另被告甲○○自承於九十一年十一月十八日至「金石機車行」出售上開機車時
      ，有提出丙○○之國民身分證、行照、保險卡，只缺一顆印章，伊就告訴老闆
      要去刻章，隨即至中和街刻，刻完章回機車行約二、三十分鐘等情（見本院九
      十三年三月十日審理筆錄第三十二頁），核與證人粟春准所證情節相符（見本
      院九十三年三月十日審理筆錄第十二頁），而被告乙○○並供承有叫甲○○自
      行刻製丙○○之印章以辦理過戶（見本院九十三年三月十日審理筆錄第二十一
      頁），堪認被告二人確有偽造丙○○之印章以辦理過戶手續，而證人粟春准接
      受被告甲○○所提出之丙○○國民身分證、印章、行車執照、保險卡等文件後
      ，持交代辦人前往監理單位辦理過戶手續等情，亦據證人粟春准證述在卷（見
      本院九十三年三月十日審理筆錄第十二至十五頁），復有機車買賣合約書、台
      北市監理處九十一年十二月二十六日北市監北字第０九一三五五四九六００號
      函、汽（機）車過戶登記書、台北市監理處職業代辦人資料表、切結書等附卷
      可參，至於被告二人雖未親自填寫上開文書，亦未親自到監理單位辦理機車過
      戶登記，惟被告二人明知出售機車需辦理過戶手續，並提供相關資料配合辦理
      ，嗣透過不知情之「金石機車行」負責人利用代辦人鄧建偉為上開行為，此實
      與自己親自所為無異，所辯無偽造文書之犯行云云，亦不可採信。
（五）至於被告甲○○出售該ＣＪＣ─二一九號機車後，其與被告乙○○如何分配贓
      款乙節，渠二人自警訊、偵查迄本院審理中，迭有不同之供述，且每發現與對
      方供述不同即修正之（見偵查卷第二十三頁、第三十一頁、第三十二頁、第一
      五八頁，本院九十二年十二月五日訊問筆錄第五至七頁，九十三年三月十日審
      理筆錄第二十三頁、第三十五、第三十六頁），此益可見被告二人畏罪情虛之
      態。
  綜上可見，被告乙○○與甲○○二人，確係於九十一年十一月十六日由被告乙○○
  向告訴人丙○○借得ＣＪＣ─二一九號機車交付被告甲○○後，二人萌生欲變賣該
  機車朋分車款花用之犯意，然為免丙○○發現且不知機車價格為何，欲先行估價後
  佯交還丙○○，再伺機偷竊變賣，之後由甲○○騎往「金石機車行」估價並探詢店
  家購買意願，於十六日還車前先複製機車鑰匙一付，於十七日由被告甲○○向「金
  石機車行」詢問辦理過戶所需相關資料，於十八日始由被告乙○○竊取丙○○之國
  民身分證及該機車，交由甲○○持往「金石機車行」變賣並偽刻丙○○印章以辦理
  過戶登記，渠等犯行甚為明確，而被告甲○○雖未於九十一年十一月十八日下手竊
  取該ＣＪＣ─二一九號機車及丙○○之國民身分證，然其若無竊盜之犯意聯絡，當
  無先後騎乘該車去估價、詢問辦理過戶所需相關資料、持往變賣、偽刻印章辦理過
  戶手續等竊盜分擔行為，被告二人所辯上情均係事後卸責之詞，不足採信，本案事
  證已明，被告二人之犯行均洵堪認定。
二、核被告乙○○、甲○○竊取機車及國民身分證所為，係犯刑法第三百二十條第一
    項之竊盜罪，被告二人出售機車辦理過戶登記時，偽造「汽（機）車過戶登記書
    」私文書，並持向監理單位辦理過戶登記，使監理機關將上開不實事項登載於職
    務上所掌管之公文書，足以生損害於丙○○本人及監理機關對於車籍管理之正確
    性之所為，係犯同法第二百十六條、第二百十條、第二百十四條之行使偽造私文
    書罪、使公務員登載不實罪。被告透過不知情之粟春准利用不知情之代辦人員鄧
    建偉為上開行使偽造私文書、使公務員登載不實之行為，係間接正犯。被告二人
    對於上開犯行，互有犯意聯絡及行為分擔，均為共同正犯。被告偽造丙○○印章
    並加蓋於「汽（機）車過戶登記書」上之偽造印章、印文行為，及在該文書上偽
    造丙○○簽名之偽造署押行為，均為偽造「汽（機）車過戶登記書」私文書之部
    分行為，又偽造私文書之低度行為，為行使偽造私文書之高度行為所吸收，均不
    另論罪。被告二人於竊取機車及丙○○國民身分證時，即有為配合辦理過戶始能
    順利出售之偽造文書犯意，故被告二人所犯上開三罪間，具有方法、目的之牽連
    關係，應從一重論以行使偽造私文書罪處斷，起訴事實雖未論及被告二人行使偽
    造私文書罪、使公務員登載不實罪之犯行，惟此部分與前開經起訴論罪科刑之竊
    盜罪部分，具有裁判上一罪之關係，已如前述，為起訴效力所及，本院自得併予
    審理。爰審酌被告甲○○已有竊前科，目前仍在緩刑中，竟不知悔改再犯本案，
    且犯後矢口否認犯，不見悔意，被告乙○○雖稱認罪，然未能完全吐實，亦無悔
    改之意，且迄今皆未曾賠償告訴人所受損失等情，分別判處如主文所示之刑，以
    啟悔過遷善之心。
三、被告二人行竊所用之機車錀匙一付，已連同ＣＪＣ─二一九號機車出售予「金石
    機車行」，並再輾轉出售他人，已非渠二人所有，爰不併予宣告沒收；偽造丙○○之印章一枚，雖未扣案，惟亦未能證明已滅失，仍應依刑法第二百十九條規定
    宣告沒收；如事實欄所載台北市監理處北區分處九十一年十一月十八日「汽（機
    ）車過戶登記書」上偽造「丙○○」之署押及印文各一枚，亦應依刑法第二百十
    九條規定併予宣告沒收。
據上論斷，應依刑事訴訟法第二百九十九條一項前段，刑法二十八條、第二百十六條
、第二百十條、第二百十四條、第三百二十條第一項、第五十五條、第二百十九條，
罰金罰鍰提高標準條例第一條前段，判決如主文。
本案經檢察官王碧霞到庭執行職務
中      華      民      國      九十三      年      三    月    二十四  日
                                    臺灣士林地方法院刑事第一庭
                                        審判長法  官  林  清  吉
                                              法  官  陳  章  榮
                                              法  官  楊  迺  伶
右正本證明與原本無異。
如不服本判決，應於判決送達後十日內，向本院提出上訴狀。
                                              書記官  夏  珍  珍
中      華      民      國      九十三      年      三    月    二十九  日
附錄論罪科刑法條：
刑法第二百十六條：
  行使第二百十條至第二百十五條之文書者，依偽造、變造文書或登載不實事項或使
  登載不實事項之規定處斷。
第二百十條：
  偽造、變造私文書，足以生損害於公眾或他人者，處五年以下有期徒刑。
刑法第二百十四條：
  明知為不實之事項，而使公務員登載於職務上所掌之公文書，足以生損害於公眾或
  他人者，處三年以下有期徒刑、拘役或五百元以下罰金。
第三百二十條第一項：
  意圖為自己或第三人不法之所有，而竊取他人之動產者，為竊盜罪，處五年以下有
  期徒刑、拘役或五百元以下罰金。
